臺灣高等法院高雄分院刑事判決　　　　 95年度上易字第915號
上　訴　人
即　被　告　乙○○
上列上訴人因竊盜等案件，不服臺灣高雄地方法院95年度易字第
1018號中華民國95年10月31日第一審判決（起訴案號：臺灣高雄
地方法院檢察署95年度偵字第6818號；移送併案審理案號：同署
95年度偵字第27486號），提起上訴，本院判決如下：
     主  文
原判決撤銷。
乙○○連續踰越牆垣，攜帶兇器竊盜，累犯，處有期徒刑壹年捌
月。
    事  實
一、乙○○曾於民國91年間之贓物犯行，經臺灣高雄地方法院判
    處有期徒刑4 月確定，及於92年間因違反毒品危害防制條例
    案件，經臺灣高雄地方法院判處有期徒刑9 月確定，上開二
    罪，並經該院裁定其應執行有期徒刑1 年；其後於92年間又
    因施用毒品犯行，經臺灣高雄地方法院判處有期徒刑1 年確
    定，並與前開有期徒刑接續執行，於94年11月5 日執行完畢
    。詎猶不知悔改，基於意圖為自己不法之所有概括犯意，先
    後於：(一)95年1 月3 日晚上9 時許，在高雄市○○區○○路
    之愛國大賣場前，竊取丙○○所有置放機車置物箱之NOKIA
    廠牌、型號8310、序號000000000000000 號之紅銀色行動電
    話1 具，得手後離去現場。嗣於95年1 月12日，前往高雄縣
    林園鄉○○路○ 段34號「金永利通訊行」，以新臺幣（下同
    ）600 元之價格變賣與不知情之該通訊行負責人林世明；(二)
    又於95年2 月25日下午1 時10分許，攜帶客觀上足對他人之
    生命、身體、安全構成威脅而具有危險性之美工刀、螺絲起
    子、老虎鉗及爆破剪（即起訴書所載油壓剪）等工具各1 支
    、飼料袋2 個，前往甲○○所經營位於其高雄縣林園鄉○○
    村○○路89巷8 之18號居處旁之室內養殖場，因見該養殖場
    大門鐵門上鎖，乃踰越該大門旁圍繞於養殖場周邊水泥外牆
    之牆垣侵入其內（無故侵入他人建築物部分，未據告訴），
    之後即持上開攜帶之工具剪下長6 公尺直徑0.2 公分，價值
    約100 元之銅電線1 條之2 端而得手，並接續剪斷甲○○所
    有2 、3 條電線之1 端，毀損上開電線而竊取之，適為甲○○經由所裝設之紅外線感應器及監視器發覺有人侵入，隨即
    報警當場查獲，並扣得上開美工刀、螺絲起子、老虎鉗及爆
    破剪（即油壓剪）各1 支，與飼料袋2 個，因而查獲上情。
二、案經甲○○訴由高雄縣政府警察局林園分局及高雄市政府警
    察局三民第一分局分別報告臺灣高雄地方法院檢察署檢察官
    偵查起訴及移送併案審理。
    理  由
壹、程序方面
    證人丙○○及林世明於警詢陳述之證據能力：
    按被告以外之人（包括證人、鑑定人、告訴人、被害人及共
    同被告等）於審判外之陳述雖不符刑事訴訟法第159 條之1
    至之4 等四條之規定，而經當事人於審判程序同意作為證據
    ，法院審酌該言詞陳述或書面陳述作成時之情況，認為適當
    者，亦得為證據；當事人、代理人或辯護人於法院調查證據
    時，知有刑事訴訟法第159 條第1 項不得為證據之情形，而
    未於言詞辯論終結前聲明異議者，視為有前項之同意，同法
    第159 條之5 定有明文。本件證人丙○○、林世明固均曾於
    警詢中為陳述，其等性質雖屬傳聞證據，惟其等未再於法院
    審理中為陳述，且查無符合同法第159 條之1 至之4 等前四
    條之情形，其等所為之上開警詢筆錄內容，業經本院審理時
    予以提示並告以要旨，且各經檢察官及被告等人表示意見。
    當事人已知上述筆錄乃傳聞證據，且均未於言詞辯論終結前
    對該等筆錄內容異議，依上開規定，是證人丙○○、林世明
    於警詢中之證言，已擬制同意其有證據能力，本院審酌上開
    筆錄作成時，較無人情施壓或干擾，亦無不當取供之情形，
    認為以之作為本案之證據亦屬適當，是其等於警詢中之證言
    自具有證據能力。
貳、實體方面
一、訊據上訴人即被告乙○○固坦承有於95年1 月12日，將丙○○所有之NOKIA 廠牌、型號8310、序號000000000000000 號
    之紅銀色行動電話1 具，攜往林世明所經營位於高雄縣林園
    鄉○○村○○路○ 段34號「金永利通訊行」，以600 元之價
    格變賣予林世明（原審95年10月19日審判筆錄第4 頁）；並
    且於95年2 月25日13時10分許，進入甲○○所經營位於其高
    雄縣林園鄉○○村○○路89巷8 之18號居處旁之室內養殖場
    ，嗣為甲○○報警查獲，並當場查扣美工刀、螺絲起子、老
    虎鉗及飼料袋等物事實，惟矢口否認有何竊盜、加重竊盜、
    毀損等犯行，辯稱：上開手機係伊於95年1 月3 日下午2、3
    時許，在高雄縣林園鄉○○路或文化北路拾獲，並非竊取而
    來；又伊進入上開甲○○所經營之室內養殖場，僅係入內查
    看，且係自未上鎖之鐵門逕自開門進入，並未翻越圍牆，亦
    未攜帶任何工具，扣案之工具4 支均非伊所攜帶，且查獲當
    時並未扣得爆破剪1 支，當場查獲之電線並非伊所剪斷云云
    。惟查：
(一)、事實欄編號一、(一)部分：
    被害人丙○○所有之上開手機，確由被告於95年1 月12日持
    往林世明經營之「金永利通訊行」變賣，得款600 元等情，
    迭據被告供承在卷，核與證人林世明於警詢證述相符（高市
    警三（壹）分偵字第0950019667號卷第6 至7 頁），復有被
    告簽名之手機讓渡書1 紙在卷可稽（同上警卷第13頁），而
    該手機係被害人丙○○所有於95年1 月3 日晚上9 時許，在
    高雄市○○區○○路「愛國大賣場」前遭竊乙情，亦據證人
    即被害人丙○○於警詢證述在卷（同上警卷第4 至6 頁）。
    被告雖辯稱上開手機係其拾得，而非竊取而來云云，惟其就
    拾得手機之時間，先於警詢中供述：該手機係伊於95年1 月
    10日下午2 時許，在高雄縣林園鄉○○路旁水溝邊拾獲云云
    （見同上警卷第2 頁），於原審則供稱：手機係伊於95年1
    月3 日下午2 至3 時許，在高雄縣林園鄉○○○路旁撿得（
    原審卷第98頁），嗣於本院又供述：伊是於95年1 月3 日下
    午2 、3 時許，在高雄縣林園鄉○○路或文化北路某處公園
    旁拾得云云（本院96年1 月19日準備程序筆錄第2 頁），其
    就拾獲手機之時、地之所述，前後不一，所辯手機係伊拾獲
    乙節，即有可疑；尤有甚者，其於原審及本院所供陳拾獲手
    機之時間，竟在被害人丙○○所述手機遭竊時間即95年1 月
    3 日晚上9 時許之前，顯見被告所辯變賣之手機係拾得一語
    ，要非真實，而無可採。是以，足認被告確有此部分之竊盜
    犯行。
(二)、事實欄編號一、(二)部分：
１、此部分犯罪事實，業據被告於原審供承其進入告訴人甲○○
    所有之上開養殖場內係為竊取電線無訛（原審卷第31頁），
    核與證人即告訴人甲○○於原審中指證：查獲時被告藏匿在
    養殖場建物牆角邊，經伊出聲喝阻，被告因受驚嚇，扣案之
    美工刀、螺絲起子、老虎鉗及爆破剪（即油壓剪）等4 樣工
    具，便自被告身上掉出，因大門原經上鎖，經伊質問被告如
    何進入後，被告即當場供承係自大門旁水泥圍牆翻越侵入，
    嗣經伊巡視四周，在距離被告約10公尺處發現伊所有長6 公
    尺直徑0.2 公分之銅電線1 條，已遭剪斷2 端，另2 、3 條
    電線僅遭剪斷1 端，因須剪斷2 端始能取走等語相符（原審
    卷第63至64頁），並有現場照片共11張、贓物認領保管單1
    份（高縣林警偵移字第0950000325號卷第10、12頁；原審卷
    第69至72頁）在卷可憑，及於現場查獲之美工刀、螺絲起子
    、老虎鉗、爆破剪（即油壓剪）各1 支及飼料袋2 個等物扣
    案可佐，而該老虎鉗及爆破剪又均足供剪斷電線使用，足認
    被告確有於上揭時、地，攜帶扣案之上開工具，翻越圍牆侵
    入告訴人經營之養殖場，持上開工具剪斷1 條銅電線之2 端
    及約2 、3 條電線1 端之事實。又上開警卷第12頁上方照片
    所示之紅色把手工具，警詢筆錄雖記載為油壓剪，但告訴人
    稱之為爆破剪等情，業據證人即告訴人於本院證述在卷（本
    院95年2 月8 日審判筆錄第5 頁），並有上開照片及油壓剪
    1 支扣案可佐，顯見油壓剪與爆破剪為同一工具，故被告辯
    稱現場並未查扣爆破剪云云，尚不得據為對其有利之認定。
    被告空言否認犯罪，顯無足取。
２、按上訴人所竊之樹木，既經砍伐倒地，不得謂非已移入於自
    己實力支配之下，其竊盜行為即已完成，自難因其贓木尚未
    搬離現場，而謂為竊盜未遂（最高法院49年台上字第939 號
    判例意旨參照）。本件告訴人所有電線，雖有2 、3 條僅遭
    被告剪斷1 端，另1 端尚與電力設備相連接，惟另有1 條已
    遭被告剪斷2 端，而掉落現場地面等情，業據證人即告訴人
    於原審證述甚詳（原審卷第61頁），雖然該被剪斷2 端之電
    線1 條，尚未經被告捆捲、整理，更未置入上開被告攜往現
    場用以便利遂行竊盜犯行之飼料袋內，惟既有1 條銅電線，
    已經以工具剪斷置於地上，即已破壞告訴人對該銅電線原有
    之支配關係，而已移置於被告實力支配之下，其竊盜行為即
    已完成，揆諸上開判例意旨，自難因其尚未將該銅電線捆捲
    、整理，及置入被告所攜飼料袋內，而謂為竊盜未遂。是被
    告之加重竊盜行為已達既遂程度。
(三)、綜上所述，被告上開所辯，均無足採，本件事證明確，被告
    犯行堪以認定。
二、論罪科刑之法律適用：
(一)、查被告行為後，刑法業於94年2 月2 日經總統以華總一義字
    第09400014901 號令修正公布，並於95年7 月1 日施行（下
    稱新刑法，修正前刑法下稱舊刑法），刑法施行法第1 條之
    1 亦於95年6 月14日經總統以華總一義字第09500085181 號
    令公布施行。參酌最高法院95年5 月23日刑事庭第8 次會議
    決議，新刑法第2 條第1 項之規定，係規範行為後法律變更
    所生新舊法律比較適用之準據法，於新刑法施行後，應適用
    新刑法第2 條第1 項之規定，為「從舊從輕」之比較。另於
    比較時應就罪刑有關之共犯、未遂犯、想像競合犯、牽連犯
    、連續犯、結合犯，以及累犯加重、自首減輕暨其他法定加
    減原因（如身分加減）與加減比例等一切情形，本於統一性
    及整體性原則，綜其全部罪刑之結果而為比較。按被告行為
    後，刑法業於94年2 月2 日修正公布，95年7 月1 日起施行
    ，修正後刑法第2 條第1 項規定：「行為後法律有變更者，
    適用行為時之法律。但行為後之法律有利於行為人者，適用
    最有利於行為人之法律」。刑法修正後刪除第55條後段關於
    牽連犯之規定，而將原犯一罪而其方法或結果之行為犯他罪
    應從一重處斷之規定，修正為原犯一罪與其方法或結果之行
    為犯他罪間應分論併罰；及刪除刑法第56條關於連續犯之規
    定，將連續數行為而犯同一之罪名者以一罪論之規定，修正
    為連續數行為應分論併罰。比較新舊法修正之結果，新法之
    規定非有利於被告，應依刑法第2 條第1 項前段之規定，對
    被告上揭犯行適用行為時之法律論處。又修正後刑法第47條
    ，雖將修正前刑法第47條修正限制為受徒刑之執行完畢，或
    一部之執行而赦免後，5 年以內「故意」再犯有期徒刑以上
    之罪者，始成立累犯。但上述新舊法之規定，對於本件被告
    「故意」犯本案之罪，亦無所謂「有利或不利」之情形，依
    上說明，無適用修正後刑法第2 條第1 項之規定比較新舊法
    適用之問題，以上所述之情形，均應依一般法律適用原則，
    適用裁判時法律。
(二)、扣案之美工刀、螺絲起子、老虎鉗及爆破剪各1 支，在客觀
    上均足以對他人之生命、身體構成威脅，且具有危險性，自
    屬兇器。是核被告事實欄編號一、(一)之所為，係犯刑法第32
    0 條第1 項之普通竊盜罪；事實欄編號一、(二)之所為，係犯
    刑法第321 條第1 項第2 款、第3 款之攜帶兇器、踰越牆垣
    加重竊盜既遂及同法第354 條之毀損罪。公訴人認被告事實
    欄編號一、(二)之所為，係犯刑法第321 條第2 項、第1 項第
    3 款之加重竊盜未遂罪，未論以加重竊盜既遂罪，及漏未論
    及刑法第321 條第1 項第2 款之踰越牆垣加重竊盜行為，容
    有未洽。又公訴人認被告事實欄編號一、(二)之竊盜、毀損告
    訴人所有電線之所為，應依電業法第105 條規定，從重處斷
    ，惟按電業法第105 條之規定，係在保護供給電能之事業，
    並非一般之用電戶，此由該法第1 條關於立法目的之規範，
    即得知悉，並可參照最高法院84年臺非字第214 號判例關於
    同法第106 條適用之闡釋，而被告竊取、毀損告訴人所有之
    上開電線，僅為一般之用電戶，並非電業法所稱之電業經營
    者，此據證人甲○○於原審審理時證述明確（原審卷第61至
    62頁），並有上開電線剪斷前之連接處所現場照片1 張附卷
    可參，顯有別於一般需用供給電能之事業經營者，則告訴人
    所有用以輸電、配電之電纜線等設備，核其性質要非電業法
    所稱之電線，故被告竊盜電線之犯行，要無電業法第105 條
    之適用，公訴意旨於此容有誤認，附此敘明。被告先後所為
    普通竊盜、加重竊盜之犯行，時間緊接，所犯基本構成要件
    相同，顯係出於概括犯意為之，為連續犯，應依修正前刑法
    第56條之規定，以一情節較重之攜帶兇器、踰越牆垣加重竊
    盜罪論，並加重其刑。被告所犯上開加重竊盜罪與毀損罪之
    間，有方法結果之牽連關係，為牽連犯，應依修正前刑法第
    55條之規定，從一重之加重竊盜罪處斷。而移送併辦審理之
    事實欄編號一、(一)部分，雖未據起訴，惟與起訴論罪科刑之
    加重竊盜犯行部分，具有連續犯之裁判上一罪關係，為起訴
    效力所及，本院自應併予審究，併此敘明。又被告曾於91年
    間之贓物犯行，經臺灣高雄地方法院判處有期徒刑4 月確定
    ，及於92年間因違反毒品危害防制條例案件，經臺灣高雄地
    方法院判處有期徒刑9 月確定，上開二罪，並經該院裁定其
    應執行有期徒刑1 年；其後於92年間又因施用毒品犯行，經
    臺灣高雄地方法院判處有期徒刑1 年確定，並與前開有期徒
    刑接續執行，於94年11月5 日執行完畢之事實，此有臺灣高
    等法院被告前案紀錄表1 份在卷可按，其於5 年內故意再犯
    本件有期徒刑以上之罪，為累犯，應依刑法第47條規定加重
    其刑，並遞加重之。
三、原審據以論處被告罪刑，固非無見。惟查：(一)被告事實欄編
    號一、(二)之所為，係犯刑法第321 條第1 項第2 款、第3 款
    之加重竊盜既遂罪，如上所述，原判決認係犯刑法第321 條
    第2 項、第1 項第2 款、第3 款之加重竊盜未遂罪，尚有未
    洽；(二)扣案之美工刀、螺絲起子、老虎鉗及爆破剪各1 支，
    及未扣案之飼料袋2 個，雖為被告攜往案發現場供本件犯罪
    所用之物，惟被告始終否認為其所有之物，又無證據證明為
    被告所有之物，是原判決依刑法第38條第1 項第2 款之規定
    ，宣告沒收，亦有未合；(三)又被告於5 年以內再故意犯本件
    有期徒刑以上之罪，不論依修正前之刑法第47條，或修正後
    之刑法第47條第1 項之規定，均構成累犯，對被告而言並無
    有利或不利之情形，自不生新舊法比較之問題，應逕依修正
    後之刑法第47條，論以累犯，原判決比較新舊法認以修正後
    刑法第47條規定，較有利於被告，亦有可議。被告上訴意旨
    否認犯罪，雖無理由，惟原判決既有前開可議之處，自應由
    本院將原判決撤銷改判。爰審酌被告前有多項前科，有卷附
    上開被告前案紀錄表可憑，素行不良，歷經法院判處罪刑，
    猶不知悔改，漠視法律，再為本件加重竊盜犯行，惡性非輕
    ，犯後又飾詞狡辯，態度惡劣，且正值青壯，卻不思以正途
    賺取財物，任意剪斷告訴人所有電線，造成其受有約10萬元
    之損害，此據證人甲○○於原審證述在卷（原審卷第65頁）
    ，情節非輕等一切情狀，量處如主文第2 項所示之刑。扣案
    之美工刀、螺絲起子、老虎鉗及爆破剪各1 支，及未經扣案
    之飼料袋2 個，雖為被告攜往案發現場供本件犯罪所用之物
    ，惟被告始終否認為其所有之物，又無證據證明為被告所有
    ，爰均不予宣告沒收。另公訴意旨雖請求就被告為刑前強制
    工作之諭知，經本院衡酌被告雖有殺人未遂、違反麻醉藥品
    管理條例、肅清煙毒條例、違反毒品危害防制條例、贓物等
    多項前科犯行，惟其僅曾於91年間因贓物犯行，經臺灣高雄
    地方法院判處罪刑確定，迄至95年再為本件竊盜犯行，期間
    相隔4 年以上，此有臺灣高等法院被告前案紀錄表可查，自
    難謂被告竊盜行為，有達於習慣之程度，且僅由被告所為本
    件2 次竊盜犯行，亦難認被告有以竊盜為常業之情事存在，
    是本院認被告犯行尚難符合竊盜犯贓物犯保安處分條例第3
    條第1 項規定之要件，自不得令被告於刑之執行前，入勞動
    場所強制工作，附此敘明。
據上論結，應依刑事訴訟法第369 條第1 項前段、第364 條、第
299 條第1 項前段，刑法第2 條第1 項前段、第47條、第321 條
第1 項第2 款、第3 款、第354 條，修正前刑法第56條、第55條
、刑法施行法第1 條之1 ，判決如主文。
本案經檢察官王登榮到庭執行職務。
中　　華　　民　　國　　96　　年　　2 　　月　　26　　日
            刑事第六庭  審判長法  官  王憲義
                              法  官  張盛喜
                              法  官  李璧君
以上正本證明與原本無異。
不得上訴。
中　　華　　民　　國　　96　　年　　2 　　月　　26　　日
                              書記官  唐奇燕
附錄本判決論罪科刑法條：
中華民國刑法第321條
犯竊盜罪而有左列情形之一者，處6 月以上、5 年以下有期徒刑
：
一  於夜間侵入住宅或有人居住之建築物、船艦或隱匿其內而犯
    之者。
二  毀越門扇、牆垣或其他安全設備而犯之者。
三  攜帶兇器而犯之者。
四  結夥三人以上而犯之者。
五  乘火災、水災或其他災害之際而犯之者。
六  在車站或埠頭而犯之者。
前項之未遂犯罰之。
